【裁判字號】    92,上訴,3624
【裁判日期】    921126
【裁判案由】    強盜等
【裁判全文】
臺灣高等法院刑事判決                          九十二年度上訴字第三六二四號
    上  訴  人  臺灣士林地方法院檢察署檢察官
    被      告  乙○○
右上訴人，因被告竊盜案件，不服台灣士林地方法院，九十二年度訴字第三三七號，
中華民國九十二年八月二十九日第一審判決（起訴案號：台灣士林地方法院檢察署九
十二年度偵字第二八七六號；併辦案號：同署九十二年度偵字第七七九二號），提起
上訴，本院判決如左：
    主  文
原判決撤銷。
乙○○連續攜帶兇器，毀壞安全設備，於夜間侵入住宅竊盜未遂，累犯，處有期徒刑
壹年陸月。
    事  實
一、乙○○前因竊盜案件，於民國九十年十二月七日經臺灣臺北地方法院以九十年易
    字第一九二九號判處有期徒刑四月確定，甫於九十一年十二月五日易科罰金執行
    完畢。詎仍不知悔改，竟意圖為自己不法之所有之概括犯意，於九十二年三月七
    日晚上九時二十分許，無故侵入台北市○○○路○段一一三巷四十八號五樓之四
    黃不碟住宅位於五樓頂增建之房內行竊（五樓與五樓頂增建物內部有樓梯相連
    ），因搜尋不到值錢財物，即持兇器廚房內之菜刀乙把，用來破壞廚房通往餐廳
    之門鎖，欲打開房門進入餐廳行竊，然因發生聲響，為黃不碟發覺後從餐廳一側
    打開房門，拿木棍打落乙○○手持之菜刀，乙○○因而行竊未遂，嗣乙○○仍躲
    到樓頂水塔上，經報警逮獲。又於九十二年六月十六日九時許在台北市○○區○
    ○街一０五號竊取甲○○所有ＥＧＳ─五八九輕型機車一輛，得手後留供己用，
    嗣於同年七月一日為警查獲。
二、案經黃不碟訴由台北市政府警察局大同分局報請臺灣士林地方法院檢察署檢察官
    偵查起訴，並經同署函送併辦。
    理  由
一、訊據被告乙○○對於右揭時、地夜間無故侵入住宅、持菜刀破壞房門加重竊盜未
    遂等及行竊甲○○機車一輛事實坦承不諱，核與證人黃不碟、居偉學於原審中所
    證情節大致相符，復有犯罪所用之菜刀乙把扣案可佐，又被告破壞之房門係位於
    五樓頂加蓋建物之內部，屬安全設備之一種，有檢察官履勘筆錄乙紙在卷可稽，
    足徵被告自白內容與事實相符，至於行竊機車一輛並據被害人甲○○證述明確
    又有贓物領據可憑，事證已臻明確，犯行洵堪認定。
二、至於公訴意旨雖認被告在行竊時為黃不碟發覺，為脫免逮捕，竟當場施強暴手段
    以腳踢黃不碟腹部一下，因認被告進一步構成刑法第三百三十條第二項、第一項
    、第三百二十九條之加重準強盜未遂罪嫌。惟訊據被告堅決否認涉有準強盜犯行
    ，辯稱：伊為黃不碟發現竊行後，曾向黃不碟下跪，並將菜刀交予黃不碟之夫居
    偉學，居偉學亦同意讓伊離開，惟黃不碟仍拿木棍打伊，伊並未施強暴用腳踢她
    等語。按竊盜因脫免逮捕而當場施以強暴罪，必以被害人對於竊盜之既遂或未遂
    犯，有加以逮捕之意思與行為，竊盜犯為脫免逮捕而當場對被害人施以強暴為成
    立要件。復按刑法第三百二十九條所定之竊盜以強盜論者，係指竊盜因防護贓物
    ，脫免逮捕、湮滅罪證而當場施以強暴脅迫者而言，若於行竊時經事主發覺持械
    追捕，被事主追上用棍毆打始予還擊致成互毆，縱擊傷事主可另成其他罪名，究
    不生以強盜論之問題。此有最高法院七十三年度台上字第三四六七號、四十五年
    度台上字第一五一七號判決意旨可參。經查證人黃不碟固證稱：伊發現被告竊行
    後，即持木棍將被告所持之菜刀打落，伊先生（指居偉學）對被告說年輕人不要
    這樣，嗣被告想跑時，伊過去追，被告當時還要打伊，伊便拿木棍打被告，被告
    就用腳踢伊肚子等語，惟據證人居偉學於原審到庭時證稱「：：被告那時候在與
    我太太鬧，我叫被告沒事趕快走：：」、「（問：你叫被告走的時候，你太太有
    何表示？）沒有，我太太看被告是否已經有下樓梯」、「（問：被告後來要走的
    時候，你太太有沒有去追被告？）我太太可能怕被告有其他的搞鬼，好像我太太
    有跟在被告的後面走：：」等語在卷（見原審九十二年八月二十日審判筆錄），
    此與被告所稱居偉學曾同意讓伊離開等情相符，應認屋主當時已無逮捕被告之意
    思，揆諸前開最高法院七十三年度台上字第三四六七號判決之意旨，被告之行為
    即難謂與「脫免逮捕」之構成要件相符。再者，縱使被告嗣後確有與黃不碟發生
    衝突，惟依證人黃不碟所證，當時是黃不碟認為被告要打伊，所以就用木棍打被
    告，被告才去踢黃不碟，可見被告是被打才還擊，尚非因脫免逮捕而主動施以強
    暴手段，參見上開最高法院四十五年度台上字第一五一七號判決意旨，應認尚不
    符合「因脫免逮捕而施以強暴」之要件，附此敘明。
三、被告於夜間侵入住宅行竊，持用被害人屋內客觀上之兇器菜刀，正撬壞房門之際
    ，為被害人發覺而未遂，核其所為，係犯刑法第三百二十一條第二項、第一項第
    一款、第二款、第三款之加重竊盜未遂罪。原起訴書犯罪事實欄已記載被告侵入
    二款，然該部分既經記載於起訴事實中，應認亦屬起訴範圍之一部份，原審自應
    併予審究，附此敘明。又被告於實施犯罪行為後，尚未得手即為人發覺，為未遂
    犯。被告又於九十二年六月十九日行竊機車一輛，核犯刑法第三百二十條第一項
    之罪，檢察官認與加重竊盜未遂有裁判一罪關係，函送併辦，核有理由，爰併予
    審理。按連續犯規定以一罪論，並加重其刑以加重竊盜罪未遂論，另依刑法第二
    十六條前段之規定，減輕其刑。而被告前因竊盜案件，經臺灣臺北地方法院於九
    十年十二月七日以九十年易字第一九二九號判處有期徒刑四月，於九十一年十二
    月五日執行完畢，此有本院被告全國前案紀錄表一份可佐，其於前案有期徒刑執
    行完畢後五年內再犯本件之罪，應依累犯之規定遞加重其刑，並依法先加後減。
    又被告當天雖有飲酒，但在被捕後晚上九時五十四分經警酒測，其呼氣酒精濃度
    為０‧九MG/L，並非甚高，有呼氣酒精測試報表乙紙在卷可稽，參酌被告對於案
    發過程仍能講述十分清楚，應認尚未達到精神耗弱或心神喪失之程度。
四、原審對被告論罪科刑並無不合。然查被告九十二年六月十九日行竊機車之犯行，
    原判決未及審究，公訴人移送併辦為有理由，爰將原判決撤銷改判，審酌被告品
    行不佳、犯罪動機、目的、手段、對住宅安全之危害程度、未及其犯罪後供承犯
    行等一切情狀，量處如主文第二項所示之刑。至於扣案之菜刀一把，雖係被告犯
    罪所用之物，惟查該菜刀係被害人黃不碟所有，非屬被告所有之物，自不得併予
    宣告沒收，附此敘明。
據上論斷，應依刑事訴訟法第三百六十九條第一項前段、第三百六十四條、第二百九
十九條第一項前段，刑法第五十六條、第三百二十一條第一項第一款、第二款、第三
款、第二項、第二十六條前段、第四十七條，判決如主文。
本案經檢察官賴俊雄到庭執行職務。
中      華      民      國    九十二    年     十一     月    二十六    日
                              臺灣高等法院刑事第十八庭
                                  審判長法  官  吳      敦
                                        法  官  劉  慧  芬
                                        法  官  吳  明  峰
右正本證明與原本無異。
不得上訴。
                                        書記官  李  華  安
中      華      民      國    九十二    年     十一     月    二十八    日
附錄：本案論罪科刑法條全文
刑法第三百二十一條第一項第一款、第二款、第三款
犯竊盜罪而有左列情形之一者，處六月以上、五年以下有期徒刑：
一、於夜間侵入住宅或有人居住之建築物、船艦或隱匿其內而犯之者。
二、毀越門扇、牆垣或其他安全設備而犯之者。
三、攜帶兇器而犯之者。
前項之未遂犯罰之。


司法院資訊處製作；財團法人民間司法改革基金會備份。
